臺灣臺中地方法院民事判決　九十三年度訴字第六四四號
　　原　　　告　甲○○
　　被　　　告　乙○○
右當事人間請求損害賠償事件，於民國九十三年六月二十三日言詞辯論終結，本院判
決如左：
    主      文
被告應給付原告新臺幣貳拾壹萬肆仟伍佰陸拾肆元。
原告其餘之訴駁回。
訴訟費用由被告負擔五分之四，餘由原告負擔。
本判決原告勝訴部分得假執行。
    事實及理由
一、原告起訴主張：被告於民國九十一年五月二日，駕駛車牌２Ｑ─４６９９號自用
    小客車，沿台中市○○路，由烏日往台中市區方向行駛，於同日上午八時五十五
    分許，途經台中市○○路○段二八號前，原應注意車前狀況，隨時採取必要之安
    全措施，並應注意汽車在劃有快慢車道分隔線之道路行駛，除起步、準備停車、
    臨時停車或轉彎外，不得行駛慢車道；除準備停車或臨時停車外，不得駛出路面
    邊線或跨越兩條車道行駛，而依當時情形，係白晝晴天，且路面乾燥、無缺陷、
    無障礙物，視距良好，又無不能注意之情事，其駕駛前開自用小客車在劃有快慢
    車道之道路上行駛，竟疏未注意而跨越快慢車道分隔線，行駛在快、慢兩條車道
    上，並於超越在同向慢車道上由原告所騎乘之車牌ＪＮＫ─４３１號重型機車時
    ，不慎擦撞該機車之左側，致原告人車倒地，並因而受有頭部外傷併頭皮血腫及
    臉部撕裂傷二×一公分、左下肢擦傷、左鎖骨骨折等傷害。原告因上開車禍受有
    醫藥費用新臺幣（下同）一萬六千五百六十四元、計程車資一萬八千元、工作能
    力減損三萬元及精神慰撫金二十三萬五千四百三十六元等損害。爰依侵權行為之
    法律關係，起訴請求被告賠償，並聲明：被告應給付原告三十萬元。
二、被告則以：被告駕駛自小客車並未行駛於慢車道，亦未與原告騎乘之機車碰撞，
    故被告並無過失責任，且原告請求之慰撫金數額過高等語，資為抗辯。並聲明：
    駁回原告之訴。
三、下列事實為兩造所不爭執，本院採為判決之基礎。
  （一）被告於九十一年五月二日，駕駛車牌２Ｑ─４６９９號自用小客車，沿台中
        市○○路，由烏日往台中市區方向行駛，於同日上午八時五十五分許，途經
        台中市○○路○段二八號前。原告則於同時地，騎乘車牌ＪＮＫ─４３１號
        重型機車在慢車道上行駛，遭他車自左側擦撞，原告因而人車倒地，並受有
        頭部外傷併頭皮血腫及臉部撕裂傷二×一公分、左下肢擦傷、左鎖骨骨折等
        傷害。
  （二）原告因上開車禍受有醫藥費用一萬六千五百六十四元、計程車資一萬八千元
        、工作能力減損三萬元等損害。
四、本件訴訟之爭點：
  （一）系爭車禍被告有無過失責任？
  （二）如被告有過失而應負賠償責任，則原告得請求精神慰撫金之數額為何？
五、本院得心證之理由。
  （一）被告於警訊中供稱：其在上開時間駕車經過台中市○區○○路一段勤工派出
        所對面時，發覺自小客車左後車門有遭到輕微碰到，從後視鏡看到一部機車
        倒下等語（台中市警察局第三分局刑案偵查卷宗第三頁反面）。被告在偵查
        中亦供稱：其駕駛之自小客車右後側門有被碰到（台灣台中地方法院檢察署
        九十二年度偵字第五二○九號偵查卷第十五頁）。再依台中市○○○道路交
        通事故調查報告書上之事故現場圖（上開偵查卷第八頁）所載，原告之機車
        最初倒地時，係在慢車道距快車道二‧二公尺處，刮地七公尺後靜止位置則
        距快車道三‧三公尺（後輪）至三‧六公尺（前輪）間，顯見原告之機車係
        於慢車道上，且距快車道少於二‧二公尺處遭擦撞後倒地，並向右前方滑行
        約七公尺。另該報告書之肇事經過摘要欄則記載：「（被告駕駛之自小客
        車）、（告訴人騎乘之重型機車）車均同向沿復興路一段由西向東往大慶
        街方向直行，車行至肇事地，因一方不依規定保持行車安全間隔而肇事
        」，換言之，負責填表之警員洪宗瑞雖未明確敘明肇事原因，然參諸被告上
        開供述之內容及現場圖所載相互研判，堪認被告駕駛之自小客車右側與告訴
        人騎乘之機車左側，確有發生碰撞；且原告之機車既在慢車道上距快車道少
        於二‧二公尺處遭撞擊，顯見當時被告之自小客車確有跨行在快、慢兩線車
        道上。雖本件交通事故經本院刑事庭送請台灣省台中市區車輛行車事故鑑定
        委員會鑑定車禍發生之責任歸屬，該委員會雖認為：由於肇事情況尚欠明確
        ，實難率爾鑑定。然亦認為被告駕駛之自小客車在劃有快慢車道分隔線之慢
        車道直行行駛，已然違反道路交通安全規則第九十五條第二項、第九十八條
        第一項第五款等規定。此有台灣省台中市區車輛行車事故鑑定委員會九十二
        年八月十九日中市鑑字第九二○九二九號函可參（九十二年度中交簡上字第
        二九○號簡易第二審刑事卷第三六、三七頁）。再者，處理本件車禍事故之
        警員洪宗瑞於本院刑事第二審結證稱：於繪製現場圖時有告知被告快慢車道
        的分隔線（九十二年度中交簡上字第二九○號簡易第二審刑事卷第六七頁）
        。是以，參酌上開台灣省台中市區行車事故鑑定委員會意見，及處理車禍現
        場負責繪製現場圖之警員洪宗瑞證述之情節，堪認被告確實駕駛上開自小客
        車跨越快慢車道分隔線，並與原告騎乘之機車發生擦撞無疑，被告辯稱並無
        行駛在慢車道上，亦未與原告騎乘之機車發生碰撞云云，自不足取。又被告
        駕駛之自小客車車身擦痕大小，與原告之機車在事故發生路段之刮地痕係屬
        二事；亦即自小客車之擦痕係兩車擦撞時之碰撞位置，而機車之刮地痕則為
        碰撞後，該機車倒地所造成之痕跡，碰撞點之大小與刮地痕長短，並無必然
        之關係。且當被告駕駛之自小客車與原告騎乘之機車發生碰撞時，並非被告
        駕駛之自小客車「橫向移動」，而是兩車同方向前進，因安全距離不足所致
        。另碰撞後，該機車原本平衡之動能因而改變，物體重心不穩，其傾倒之方
        向未必與撞擊力來源方向相反，須經嚴格之科學實驗，並考慮兩物體之質量
        與運動速率，始可得知物體傾倒之方式。至於碰撞車輛間是否留有他車之漆
        痕，仍因碰撞力量、方向與塗裝材料附著力度之大小等因素，而有不同之情
        形，亦非可一概而論。因此，被告未舉出任何證據，徒以其自用小客車無法
        橫向移動擦撞原告之機車；小擦痕不可能造成原告機車近十公尺之刮地痕；
        機車外殼無自小客車之漆痕；機車並非向右傾倒等主觀想像，認其非本件車
        禍之肇事者，自無可採。
  （二）按汽車行駛時，駕駛人應注意車前狀況及兩車併行之間隔，並隨時採取必要
        之安全措施；四輪以上汽車在劃有快慢車道分隔線之道路行駛，除起步、準
        備停車、臨時停車或轉彎外，不得行駛慢車道；汽車在雙向四車道行駛時，
        除準備停車或臨時停車外，不得駛出路面邊線或跨越兩條車道行駛。道路交
        通安全規則第九十四條第三項、第九十五條第二項前段、第九十八條第一項
        第五款，分別定有明文。被告為一成年人且領有駕駛執照，業據被告於刑事
        案件陳明在卷（台中市警察局第三分局刑案偵查卷宗第三頁反面），則其對
        上開規定應知之甚稔。又事故現場係市區道路○道路形態為直路，並為雙向
        四車道，劃有快、慢車道分隔線，被告肇事當時係晴天，有日間自然光，路
        面乾燥、無缺陷、無障礙物，視距良好，有前開道路交通事故調查報告表及
        現場照片三幀（台灣台中地方法院檢察署九十二年度偵字第五二○九號偵查
        卷第十、十一頁）可憑。顯見被告當時並無不能注意之情事，其竟應注意能
        注意而疏未注意車前狀況，隨時採取必要之安全措施，亦未注意四輪以上汽
        車在劃有快慢車道分隔線之道路行駛，除起步、準備停車、臨時停車或轉彎
        外，不得行駛慢車道；除準備停車或臨時停車外，不得駛出路面邊線或跨越
        兩條車道行駛，致與騎乘機車在慢車道前行之原告發生碰撞而肇事，因而致
        原告受有前開傷害，被告應負過失肇事之責任甚明。
  （三）按因故意或過失不法侵害他人之權利者，負損害賠償責任；不法侵害他人之
        身體或健康者，對於被害人因此喪失或減少勞動能力，或增加生活上之需要
        時，應負損害賠償責任；不法侵害他人之身體、健康、名譽、自由、信用、
        隱私、貞操，或不法侵害其他人格法益而情節重大者，被害人雖非財產上之
        損害，亦得請求賠償相當之金額，民法第一百八十四條第一項前段、第一百
        九十三條第一項及第一百九十五條第一項前段分別定有明文。本件被告駕車
        過失肇事，致原告受有頭部外傷併頭皮血腫及臉部撕裂傷二×一公分、左下
        肢擦傷、左鎖骨骨折等傷害，業如前述，則被告自係過失不法侵害原告之身
        體、健康，且原告所受之損害與被告之過失行為間，自有相當之因果關係，
        揆諸前揭法律規定，被告即應對原告所受之損害負賠償責任。
  （四）原告得請求賠償之金額：
      １、醫療費用：原告主張已支出醫療費用一萬六千五百六十四元，業據提出相
          關醫療費用收據為證，復為被告所不爭執，原告所為此部分之請求，自屬
          有據。
      ２、增加生活支出之計程車費用：原告主張因此車禍須搭乘計程車就醫及上、
          下班，計支出一萬八千元，為被告所不爭執，則原告此部分之請求，亦應
          准許。
      ３、減少勞動能力之損失：原告主張因本件車禍受傷，致工作效率降低，遭雇
          主減薪，每月一萬元，期間三個月，合計三萬元等事實，為被告所不爭執
          ，亦應認原告此部分之請求為有理由。
      ４、非財產上損害賠償：
          按人之身體、健康無法以金錢價值衡量，是慰撫金數額之酌定，自應斟酌
          加害行為、加害人及被害人之身分、地位、家庭經濟或能力，暨被害人所
          受痛苦之程度等一切情狀。本院審酌原告係正常行駛於慢車道，被告過失
          之程度，原告因本件車禍受有頭部外傷併頭皮血腫及臉部撕裂傷二×一公
          分、左下肢擦傷、左鎖骨骨折等非屬輕微之傷害，原告為五專畢業，從事
          業務助理，被告則係三專畢業，原擔任廣告公司行銷企劃、保險業務員，
          現待業中，暨兩造之財產及所得（參卷附查詢明細表）等身分、地位、經
          濟能力之一切情狀，認為原告請求慰撫金以十五萬元為適當，逾此部分之
          請求，則無理由。
      ５、以上合計原告得請求賠償之金額為二十一萬四千五百六十四元（16564 ＋
          18000＋30000＋150000＝214564）。
  （五）綜上所述，原告依侵權行為之法律關係，請求被告給付二十一萬四千五百六
        十四元，為有理由，應予准許。其逾此部分之請求，即無理由，應予駁回。
六、本件原告勝訴部分，其所命給付之金額未逾五十萬元，應適用民事訴訟法第三百
    八十九條第一項第五款之規定，依職權宣告假執行。
七、本件事證已臻明確，兩造其餘攻擊防禦方法及所舉證據，經審酌結果，與本件判
    決結論均無影響，爰不一一論述，附此敘明。
八、據上論結，本件原告之訴為一部有理由，一部無理由，爰依民事訴訟法第七十九
    條、第三百八十九條第一項第五款，判決如主文。
中　　　華　　　民　　　國　　九十三　　年　　　七　　　月　　二十八　　日
                                      臺灣臺中地方法院民事第四庭
~B法  官　張恩賜
右為正本係照原本作成。
如對本判決上訴，須於判決送達後二十日內向本院提出上訴狀（須附繕本）。
中　　　華　　　民　　　國　　九十三　　年　　　七　　　月　　二十八　　日
~B書記官　林世佳
